臺灣臺北地方法院民事裁定　　　　　　　96年度家抗字第39號
抗　告　人　乙○○
相　對　人　甲○○
上列當事人間聲請改定未成年人監護人事件，抗告人對於民國96
年4 月30日本院95年度監字第233 號第一審裁定提起抗告，本院
合議庭裁定如下：
    主　文
抗告駁回。
原審裁定附件第七項之「是否同意探視，應斟酌未成年子女之課
業、活動時間及尊重子女意願而定」應更正為「於2 名子女各年
滿14週歲後，聲請人（即本件相對人）仍得依上揭第一項至第六
項之方式與2 名子女為會面交往，但應尊重2 名子女之個人意願
，如2 名子女不願與聲請人（即本件相對人）為會面交往時，不
得強迫為之」。
抗告費用新臺幣壹仟元由抗告人負擔。
    理　由
一、相對人在原審聲請意旨略以：兩造於民國86年12月9 日協議
    離婚，約定對於兩造於婚姻關係存續中所生之未成年子女王
    亮勛、王亮心權利義務之行使及負擔由抗告人任之，相對人
    得於不妨礙相對人及子女正常生活起居及教育之情況下，隨
    時探視子女，每月並得帶子女返家同住一夜，然抗告人離婚
    後卻違反離婚協議書之約定，對於相對人探視子女、帶子女
    回家同住一夜之事百般刁難，且未善盡保護教養之責，而聲
    請改定由相對人行使對於2 名子女之親權。
二、原審經調查後認為相對人聲請改定由相對人行使對於2 名子
    女之親權，於法無據，不能准許；惟考量親情無價，為免剝
    奪相對人之父愛，並兼顧王亮勛、王亮心人格之正常發展及
    滿足親子孺慕之情，爰依非訟事件法第127 條規定依職權酌
    定相對人與王亮勛、王亮心會面交往之期間、方式如原審裁
    定附件所示。
三、抗告意旨略以：抗告人對於原審依職權酌定相對人與兩造未
    成年子女王亮勛及王亮心會面交往的方式提出抗告。並稱因
    2 名子女與相對人之關係不佳，不願與相對人相處，又因相
    對人探視之時間不定，多次影響2 名子女之課業及活動時間
    ，惟抗告人為避免剝奪子女應享有之父愛，甚至要求2 名子
    女配合相對人之探視，卻反而每每造成兩造及2 名子女衝突
    之導火線，故原審酌定聲請人會面交往之方式，雖已減少兩
    造因探視時間不定而造成摩擦之機會，但使相對人帶2 名子
    女返家同住一夜之探視方式，實非妥適。由於2 名子女已有
    多時未與相對人長時間相處，仍需相當的時間適應外，而相
    對人的衛生習慣不佳，住家環境髒亂不堪，亦是子女不願與
    之同住一夜的原因，況且先前因2 名子女的宗教信仰而不願
    拿香的問題，曾與相對人發生激烈衝突，王亮勛甚至遭受相
    對人暴力管教，故2 名子女對前開方式表現相當激烈的反抗
    情緒。再查，目前兩名子女在每月第2 、4 週之星期六均已
    安排活動，若要配合此種探視方式實有困難，而前開裁定附
    件第六項，又要求抗告人與子女不得更易探視日期及時間，
    如有正當理由，應通知相對人，於次星期補行會面探視，即
    使前開裁定附件第七項，亦同時要求相對人，是否同意探視
    ，應斟酌未成年子女之課業、活動時間及尊重子女意願而定
    ，但由於第七項之文字過於籠統，依抗告人先前之經驗，若
    相對人因子女之課業、活動時間或子女之意願而無法探視，
    又將再次引爆衝突，故此種會面交往之方式實無法避免日後
    爭議之發生，而請求廢棄原裁定等語。
四、按抗告法院認抗告為無理由者，應為駁回抗告之裁定（非訟
    事件法第46條準用民事訴訟法第495 條之1 第1 項、第449
    條第1 項規定參照）。
五、得心證之理由：
  (一)按法院得依請求或依職權為未行使或負擔未成年子女權利義
    務之一方，酌定其與未成年子女會面交往之方式及期間，但
    其會面交往有妨害子女之利益者，法院得依請求或依職權變
    更之，民法第1055條第5 項定有明文。即因父子天性，天下
    皆同，能讓孩子與非同住的父母保持長久關係，孩子的調適
    程度就會愈好，雙親都易於親近，也投入孩子的生活，對孩
    子的福祉是最為有利的情況，與雙親都保持聯繫，應該是最
    優先的考量，為免剝奪子女之父愛，並兼顧其人格之正常發
    展及滿足親子孺慕之情，應予未行使或負擔未成年子女權利
    義務之一方，酌定其與未成年子女會面交往之期間及方式。
  (二)原審審酌財團法人臺灣兒童暨家庭扶助基金會桃園分事務所
    96年2 月8 日（96）臺童桃扶字第0189號函、臺北市南區分
    事務所96年2 月8 日臺童北家扶監字第960003號函附之訪視
    建議表，認為兩造離婚後，兩造所生之未成年子女即一直與
    抗告人同住，抗告人與子女互動頻繁、親密，而未成年子女
    王亮勛、王亮心對相對人有些抱怨，顯示渠等與相對人因探
    視問題造成不愉快，因此在親子關係上，抗告人佔有優勢；
    在抗告人與子女關係深厚，而抗告人於親子關係、支持系統
    、環境關係、親職能力及照顧計劃之可行性方面表現佳之情
    況下，繼續由抗告人單獨行使親權並無不妥，而駁回相對人
    改定行使親權之聲請，並參酌此等情事，酌定相對人與王亮
    勛、王亮心會面交往之期間、方式如原審裁定附件所示，經
    核並無違誤。而且相對人於隔週之星期六上午9 時起接2 名
    子女外出，並於翌日下午5 時前再將2 名子女送回，係維繫
    、發展相對人與2 名子女間之親情所必需，抗告意旨請求加
    以變更，並無理由。
  (三)惟原審裁定附件第七項之「是否同意探視，應斟酌未成年子
    女之課業、活動時間及尊重子女意願而定」，為利於強制執
    行，本院認為有進一步限定之必要，爰就此裁定更正為「於
    2 名子女各年滿14週歲後，聲請人（即本件相對人）得依上
    揭第一項至第六項之方式與2 名子女為會面交往，但應尊重
    2 名子女之個人意願，如2 名子女不願與聲請人（即本件相
    對人）為會面交往時，不得強迫為之」。蓋於2 名子女各年
    滿14週歲後，已有相當之個人自主意願，而且年紀約略為國
    中2 年級，此時一般學生也都面對頗大之課業、升學壓力，
    此時2 名子女是否願意與相對人為會面交往，即應尊重該名
    子女之個人意願，不得強迫為之。
六、據上結論，本件抗告為無理由，爰裁定如主文。
中　　華　　民　　國　　96　　年　　7 　　月　　11　　日
                    家事法庭審判長法  官  俞慧君
                                  法  官  彭南元
                                  法  官  江俊彥
上為正本係照原本作成
本裁定除以適用法規顯有錯誤為理由，並經本院許可外，不得再
抗告。
如提起再抗告，應於收受送達後10日內向本院提出再抗告狀，應
同時表明再抗告理由，且繳納再抗告費新臺幣1,000元。
中　　華　　民　　國　　96　　年　　7 　　月　　11　　日
                                  書記官  陳俐妙
參考法條：
非訟事件法第45條：
抗告法院之裁定，以抗告不合法而駁回者，不得再為抗告。但得
向原法院提出異議。
前項異議，準用民事訴訟法第484 條第2項及第3項之規定。
除前2 項之情形外，對於抗告法院之裁定再為抗告，僅得以其適
用法規顯有錯誤為理由，並經原法院之許可者為限。
前項許可，以原裁定所涉及之法律見解具有原則上重要性者為限
。
民事訴訟法第436 條之3 第3 項、第4 項及第436 條之6 之規定
，於第3項之抗告準用之。
民事訴訟法第436條之3
對於簡易訴訟程序之第二審裁判，提起第三審上訴或抗告，須經
原裁判法院之許可。
前項許可，以訴訟事件所涉及之法律見解具有原則上之重要性者
為限。
第 1 項之上訴或抗告，為裁判之原法院認為應行許可者，應添具
意見書，敘明合於前項規定之理由，逕將卷宗送最高法院；認為
不應許可者，應以裁定駁回其上訴或抗告。
前項裁定得逕向最高法院抗告。
民事訴訟法第436條之6
對於簡易訴訟程序之裁判，逕向最高法院提起上訴或抗告，經以
上訴或抗告無理由為駁回之裁判者，不得更以同一理由提起再審
之訴或聲請再審。